---
format:
  html:
    grid:
     body-width: 950px # el ancho del cuerpo principal 
    css: default.css # el archivo con las especificaciones estéticas del documento 
    embed-resources: true # Guarda todo en el HTML 
title: "Tarea 1.3 Bioinformatica Reproducible para Analisis Genomicos"
author: |
  Pablo Valenzuela-Carvajal, <pablo.valenzuela.c@ug.uchile.cl>
  Profesor: Dr. Ricardo Verdugo 
# Nombre, el correo va entre <> para el link, el | es para interpretar como HTML
date: "09/22/2026" # la fecha, se suele colocar en ese formato 
date-format: 'D [de] MMMM, YYYY' # el formato de la fecha (hay varias combinaciones)
output: html_document # formato del output
lang: 'es' # Lenguaje del documento
title-block-style: 'none' # Esta opción elimina los títulos de autor y fecha de publicación 
toc: true
toc-depth: 2
---


## Ejercicio 1

Crea una variable con el logaritmo base 10 de 50 y súmalo a otra variable cuyo valor sea igual a 5.

```{r}
log50<-log(x=50,
           base=10)

cinco<-5

log50+cinco
```

## Ejercicio 2

Suma el número 2 a todos los números entre 1 y 150.

```{r}

1:150+2

```

## Ejercicio 3

¿Cuántos números son mayores a 20 en el vector -13432:234?

```{r}

sum(-13432:234>20)

```

## Ejercicio 4

Carga en R el archivo `PracUni1Ses3/maices/meta/maizteocintle_SNP50k_meta_extended.txt` y ponlo en un objeto de R llamado meta_maiz.

```{r}



meta_maiz<-read.delim(file="./PracUni1Ses3/maices/meta/maizteocintle_SNP50k_meta_extended.txt",
           header=TRUE, 
           sep="\t",
           fileEncoding="latin1")

```


## Ejercicio 5

Escribe un for loop para que divida 35 entre 1:10 e imprima el resultado en la consola.

```{r}
for (i in 1:10) {
  div <- 35/i
  print(div)
}
```

Modifica el loop anterior para que haga las divisiones solo para los números nones (con un comando, NO con c(1,3,...)). Pista: next.

```{r}
for (i in 1:10) {
  if (i%%2) {
    div <- 35/i
    cat("la división de 35 por",i,"es:",div,"\n")
  } else {
  cat("El número es par (",i, "), por lo que no se realizará la división \n")
} } 
```

Modifica el loop anterior para que los resultados de correr todo el loop se guarden en una df de dos columnas, la primera debe tener el texto "resultado para x" (donde x es cada uno de los elementos del loop) y la segunda el resultado correspondiente a cada elemento del loop.

```{r}
resultado <- data.frame(
  texto = character(),
  resultado = numeric()
)

for (i in 1:10) {
  
    div <- 35/i
    resultado <- rbind(resultado, data.frame(texto = paste("resultado para", i),
                                             resultado = div))
  }


resultado

```



## Ejercicio 6

Abre en RStudio el script `PracUni1Ses3/mantel/bin/1.IBR_testing.r`. Este script realiza un análisis de [aislamiento por resistencia](http://www.bioone.org/doi/abs/10.1554/05-321.1) con Fst calculadas con ddRAD en *Berberis alpina*.

Lee el código del script y determina:

**¿Qué hacen los dos for loops del script?**

El primer bucle `for` hace lo siguiente:

 1) Construye la ruta al archivo de salida de Circuitscape (Balpina_<escenario>_resistances.out), que contiene las distancias efectivas (effective distances) entre puntos bajo ese modelo de resistencia.

 2) Lee la matriz de distancias efectivas con la función personal `read.effdist()`, reordenando las poblaciones según el orden de popNames.

 3) Calcula la media de distancia efectiva por población `(apply(..., 2, mean))`.

 4) Guarda en el entorno global dos objetos por cada escenario: B.<escenario> (matriz de distancias efectivas) y B.mean.<escenario> (vector de medias).

y el siguiente bucle `for`

 1) Ejecuta un test de Mantel (`mantel.rtest` del paquete `ade4`, con 10000 permutaciones) entre la matriz de distancias efectivas B.<escenario> y la matriz de Fst (B.FstLin = Fst/(1-Fst)).

 2) Imprime los resultados.

 3) Genera un gráfico de dispersión con la función personal `DistPlot()`.

 4) Extrae el p-valor y la r de Mantel observada, redondeados.

 5) Acumula los resultados en la matriz `IBRresults` (una fila por escenario: nombre, p-valor, r).

**¿Qué paquetes necesitas para correr el script?**

Los paquetes necesarios para correr el script son `ade4`, `ggplot2` y `sp`

**¿Qué archivos necesitas para correr el script?**

Se necesitan los archivos:

* `surveyed_mountains.tsv`
* `BerSS.sumstats.tsv`
* `BerSS.fst_summary.tsv`
* `Balpina_focalpoints.txt`
* Los .out generados en `/redist`

## Ejercicio 7

Escribe una función llamada calc.tetha que te permita calcular tetha dados Ne y u como argumentos. Recuerda que tetha=4Neu.

```{r}
calc.tetha<-function(Ne, u){
  
  # Red banannas
  
  tetha<-4*Ne*u
  
  return(tetha)
}

calc.tetha(Ne=10000,u=1*10^-8)

```
## Ejercicio 8

Al script del ejercicio de las pruebas de Mantel, agrega el código necesario para realizar un Partial Mantel test entre la matriz Fst, y las matrices del presente y el LGM, parcializando la matriz flat. Necesitarás el paquete vegan.

```{r}
setwd("./PracUni1Ses3/mantel/bin")
source("1.1 IBR Partial.r")

```

## Ejercicio 9

Escribe un script que debe estar guardado en `PracUni1Ses3/maices/bin` y llamarse `ExplorandoMaiz.R`, que 1) cargue en R el archivo `PracUni1Ses3/maices/meta/maizteocintle_SNP50k_meta_extended.txt` y 2) responda lo siguiente.

**¿Qué tipo de objeto creamos al cargar la base?**

Se crea un objeto de clase `data.frame`

**¿Cómo se ven las primeras 6 líneas del archivo?**

Se incluye en la salida del script, es una base de datos con 22 variables

**¿Cuántas muestras hay?**

Hay un total de 165 muestras

**¿De cuántos estados se tienen muestras?**

De un total de 16 estados

**¿Cuántas muestras fueron colectadas antes de 1980?**

8 muestras fueron colectadas antes de 1980, luego de remover los NA

**¿Cuántas muestras hay de cada raza?**

Se puede observar en el código, la tabla corresponde a la línea `>table(tabla_maices$Raza)`

**En promedio ¿a qué altitud fueron colectadas las muestras?**

El promedio de altura fue de 1519.242 msnm.

**¿Y a qué altitud máxima y mínima fueron colectadas?**

La altura mínima fue de 5 msnm y la altura máxima fue de 2769 msnm.

**Crea una nueva df de datos sólo con las muestras de la raza Olotillo**

**Crea una nueva df de datos sólo con las muestras de la raza Reventador, Jala y Ancho**

**Escribe la matriz anterior a un archivo llamado "submat.cvs" en /meta.**


Los últimos tres ejercicios se pueden observar en el código a continuación

```{r}
setwd("./PracUni1Ses3/maices/bin")

source("ExplorandoMaiz.R", echo = TRUE, print.eval = TRUE)
```

## Ejercicio 10

El resultado del Ejercicio 10 se encuentra en [Wiki/Sesión 1.3](https://github.com/PValenzuela-Carvajal/Tareas_BioinfRepro2026_PIVC/wiki/Notas-Sesi%C3%B3n-1.3)

## Conclusión

Realizar estos ejercicios proporcionó una introducción práctica a R con un enfoque en análisis genómicos. Desde la sintaxis básica y las estructuras de datos hasta los bucles, las funciones personalizadas y la gestión de paquetes en R, donde se reforzaron los fundamentos necesarios para realizar un análisis reproducible, incluyendo la construcción de una página de wiki para el repositorio.
