---
format:
  html:
    grid:
     body-width: 950px # el ancho del cuerpo principal 
    css: default.css # el archivo con las especificaciones estéticas del documento 
    embed-resources: true # Guarda todo en el HTML 
title: "Tarea 1.3 Bioinformatica Reproducible para Analisis Genomicos"
author: "Pablo Valenzuela-Carvajal, <pablo.valenzuela.c@ug.uchile.cl>" # Nombre, el correo va entre <> para el link 
date: "22/09/2026" # la fecha, se suele colocar en ese formato 
date-format: 'D [de] MMMM, YYYY' # el formato de la fecha (hay varias combinaciones)
output: html_document # formato del output
lang: 'es' # Lenguaje del documento
title-block-style: 'none' # Esta opción elimina los títulos de autor y fecha de publicación 
---

## Ejercicio 1 

Crea una variable con el logaritmo base 10 de 50 y súmalo a otra variable cuyo valor sea igual a 5.

```{r}
log50<-log(x=50,
           base=10)

cinco<-5

log50+cinco
```

## Ejercicio 2

Suma el número 2 a todos los números entre 1 y 150.

```{r}

1:150+2

```

## Ejercicio 3

¿Cuántos números son mayores a 20 en el vector -13432:234?

```{r}

sum(-13432:234>20)

```

## Ejercicio 4

Carga en R el archivo `PracUni1Ses3/maices/meta/maizteocintle_SNP50k_meta_extended.txt` y ponlo en un objeto de R llamado meta_maiz.

```{r}



meta_maiz<-read.delim(file="//wsl.localhost/Ubuntu/home/pablo/BioinfinvRepro/Unidad1/Sesion3/PracUni1Ses3/maices/meta/maizteocintle_SNP50k_meta_extended.txt",
           header=TRUE, 
           sep="\t",
           fileEncoding="latin1")

```


## Ejercicio 5

Escribe un for loop para que divida 35 entre 1:10 e imprima el resultado en la consola.

```{r}
for (i in 1:10) {
  div <- i/35
  print(div)
}
```

Modifica el loop anterior para que haga las divisiones solo para los números nones (con un comando, NO con c(1,3,...)). Pista: next.

```{r}
for (i in 1:10) {
  if (i%%2) {
    div <- i/35
    cat("la división de",i,"por 35 es:",div,"\n")
  } else {
  cat("El numero es par:", i,"\n")
} } 
```

Modifica el loop anterior para que los resultados de correr todo el loop se guarden en una df de dos columnas, la primera debe tener el texto "resultado para x" (donde x es cada uno de los elementos del loop) y la segunda el resultado correspondiente a cada elemento del loop. 

```{r}
resultado <- data.frame(
  texto = character(),
  resultado = numeric()
)

for (i in 1:10) {
  
    div <- i / 35
    resultado <- rbind(resultado, data.frame(texto = paste("resultado para", i),
                                             resultado = div))
  }


resultado

```



## Ejercicio 6 

Abre en RStudio el script `PracUni1Ses3/mantel/bin/1.IBR_testing.r`. Este script realiza un análisis de [aislamiento por resistencia](http://www.bioone.org/doi/abs/10.1554/05-321.1) con Fst calculadas con ddRAD en *Berberis alpina*.

Lee el código del script y determina:

* ¿qué hacen los dos for loops del script?

El primer loop for hace lo siguiente 

Construye la ruta al archivo de salida de Circuitscape (Balpina_<escenario>_resistances.out), que contiene las distancias efectivas (effective distances) entre puntos focales bajo ese modelo de resistencia.

Lee la matriz de distancias efectivas con la función propia read.effdist(), reordenando las poblaciones según el orden de popNames (el de Stacks).

Calcula la media de distancia efectiva por población (apply(..., 2, mean)).

Guarda en el entorno global dos objetos por cada escenario: B.<escenario> (matriz de distancias efectivas) y B.mean.<escenario> (vector de medias). 

y el siguiente loop for 

Ejecuta un test de Mantel (mantel.rtest del paquete ade4, con 10 000 permutaciones) entre la matriz de distancias efectivas B.<escenario> y la matriz de Fst linealizada (B.FstLin = Fst/(1-Fst)).

Imprime los resultados.

Genera un gráfico de dispersión con la función propia DistPlot().

Extrae el p-valor y la r de Mantel observada, redondeados.

Acumula los resultados en la matriz IBRresults (una fila por escenario: nombre, p-valor, r).

* ¿qué paquetes necesitas para correr el script?

Los paquetes necesarios para correr el script son `ade4`, `ggplot2` y `sp`

* ¿qué archivos necesitas para correr el script?

Se necesitan los archivos: 

- `surveyed_mountains.tsv`
- `BerSS.sumstats.tsv`
- `BerSS.fst_summary.tsv`
- `Balpina_focalpoints.txt`
- Los .out generados en `/redist`

## Ejercicio 7 

Escribe una función llamada calc.tetha que te permita calcular tetha dados Ne y u como argumentos. Recuerda que tetha=4Neu.

```{r}
calc.tetha<-function(Ne, u){
  
  # Red banannas
  
  tetha<-4*Ne*u
  
  return(tetha)
}

calc.tetha(Ne=10000,u=1*10^-8)

```
## Ejercicio 8

Al script del ejercicio de las pruebas de Mantel, agrega el código necesario para realizar un Partial Mantel test entre la matriz Fst, y las matrices del presente y el LGM, parcializando la matriz flat. Necesitarás el paquete vegan.

```{r}
setwd("./PracUni1Ses3/mantel/bin")
source("1.1 IBR Partial.r")

```

## Ejercicio 9

Escribe un script que debe estar guardado en `PracUni1Ses3/maices/bin` y llamarse `ExplorandoMaiz.R`, que 1) cargue en R el archivo `PPracUni1Ses3maices/meta/maizteocintle_SNP50k_meta_extended.txt` y 2) responda lo siguiente.

* ¿Qué tipo de objeto creamos al cargar la base?
* ¿Cómo se ven las primeras 6 líneas del archivo?
* ¿Cuántas muestras hay?
* ¿De cuántos estados se tienen muestras?
* ¿Cuántas muestras fueron colectadas antes de 1980?
* ¿Cuántas muestras hay de cada raza?
* En promedio ¿a qué altitud fueron colectadas las muestras?
* ¿Y a qué altitud máxima y mínima fueron colectadas?
* Crea una nueva df de datos sólo con las muestras de la raza Olotillo
* Crea una nueva df de datos sólo con las muestras de la raza Reventador, Jala y Ancho
* Escribe la matriz anterior a un archivo llamado "submat.cvs" en /meta.

```{r}
setwd("./PracUni1Ses3/maices/bin")
source("ExplorandoMaiz.R", echo = TRUE, print.eval = TRUE)
```


